臺灣高等法院刑事判決
110年度上易字第751號
上  訴  人  臺灣基隆地方檢察署檢察官
被      告  蕭譜先




            羅佳芬




上列上訴人因被告等詐欺等案件，不服臺灣基隆地方法院109年
度訴字第389號，中華民國109年11月6日第一審判決事實㈤部分
（起訴案號：臺灣基隆地方檢察署108年度偵字第4578、5435、6
774號，109年度偵字第1058、1207號），提起上訴，本院判決如
下：
    主  文
原判決關於事實㈤及蕭譜先有期徒刑定應執行刑部分均撤銷。
蕭譜先共同犯行使偽造私文書罪，處有期徒刑參月，如易科罰金
，以新臺幣壹仟元折算壹日。未扣案估價單上偽造之「王瑋庭」
、「羅維尼」署名各壹枚均沒收。
羅佳芬共同犯行使偽造私文書罪，處有期徒刑參月，如易科罰金
，以新臺幣壹仟元折算壹日。未扣案估價單上偽造之「王瑋庭」
、「羅維尼」署名各壹枚，均沒收，未扣案之犯罪所得新臺幣壹
萬參仟捌佰元沒收，於全部或一部不能沒收或不宜執行沒收時，
追徵其價額。　　
    犯罪事實
一、緣江晨玥在網路社群軟體Facebook徵求防漏工程之商家，蕭
    譜先、羅佳芬並非防水漏工程之商家，見此訊息，認有機可
    趁，共同意圖為自己不法之所有，於民國108年9月20日某時
    許，蕭譜先偽稱為「王瑋庭」、羅佳芬偽稱為「羅維尼」，
    私訊與江晨玥，佯稱可以承做相關工程云云而共同施用詐術
    ，致江晨玥陷於錯誤，於108年9月30日，與之相約在基隆市
    ○○區○○路0巷00號1樓，議定由蕭譜先、羅佳芬防水防漏工程
    ，並當場詐得江晨玥交付之新臺幣（下同）6,500元泥作款
    項，蕭譜先、羅佳芬復利用江晨玥不疑有詐而陷於信任之錯
    誤狀態，於108年10月1日，同在上址，接續對江晨玥佯稱欲
    出售羅佳芬所有車號000-0000號普通重型機車，總價2萬5,0
    00元云云而共同施用詐術，當場詐得江晨玥給付之6,000元
    價款，以及江晨玥所開立餘款面額為1萬9,000元之本票1張
    ，於108年10月7日，同在上址，接續佯稱購買材料而共同施
    用詐術，當場詐得江晨玥交付之材料款項1,300元，蕭譜先
    、羅佳芬為免江晨玥發覺上開交易有詐，竟共同基於行使偽
    造私文書之犯意，於108年10月9日，對江晨玥稱機車因故無
    法過戶，其等願於108年10月10日，以交付IPHONE6SPLUS64G
    手機一支給江晨玥作為擔保等語，並在估價單上書寫上開文
    字內容，分別由蕭譜先、羅佳芬偽造「王瑋庭」、「羅維尼
    」之署名各1枚，共同製作上開交易證明之意之私文書內容
    後，即交予江晨玥收執而行使之，足以生損害於上開文書製
    作名義人及江晨玥。俟因蕭譜先與羅佳芬並未施作工程，亦
    未依約履行上開交易，江晨玥始知受騙，而查悉上情（原判
    決事實㈠至㈣、㈥部分，業經判決確定）。
二、案經被害人江晨玥訴由基隆市警察局第二分局報告臺灣基隆
    地方檢察署檢察官偵查後公訴。
    理  由
一、證據能力部分：按刑事訴訟法第159條之5立法意旨，在於確
    認當事人對於傳聞證據有處分權，得放棄反對詰問權，同意
    或擬制同意傳聞證據可作為證據，屬於證據傳聞性之解除行
    為，如法院認為適當，不論該傳聞證據是否具備刑事訴訟法
    第159條之1至第159條之4所定情形，均容許作為證據，不以
    未具備刑事訴訟法第159條之1至第159條之4所定情形為前提
    。此揆諸「若當事人於審判程序表明同意該等傳聞證據可作
    為證據，基於證據資料愈豐富，愈有助於真實發見之理念，
    此時，法院自可承認該傳聞證據之證據能力」立法意旨，係
    採擴大適用之立場。蓋不論是否第159條之1至第159條之4所
    定情形，抑當事人之同意，均係傳聞之例外，俱得為證據，
    僅因我國尚非採澈底之當事人進行主義，故而附加「適當性
    」之限制而已，可知其適用並不以「不符前四條之規定」為
    要件（最高法院104年度第3次刑事庭會議決議意旨參照）。
    就被告蕭譜先部分，本判決所引用供述或非供述證據之證據
    能力，檢察官、蕭譜先於言詞辯論終結前均未爭執其證據能
    力（見本院卷第203至204頁），而本院審酌上開證據調查製
    作時之情況，並無違法不當之情事，認以之作為證據應屬適
    當，揆諸前揭說明，自均具有證據能力。被告羅佳芬經合法
    傳喚無正當理由未到庭，據其於原審時所述，對於下列所引
    之證據，證據能力俱無爭執（見原審卷第329至339頁），經
    本院依法踐行調查證據程序，檢察官均不爭執各該證據之證
    據能力，且亦查無依法應排除其證據能力之情形，是就羅佳
    芬部分，後述所引用證據之證據能力均無疑義。
二、上開犯罪事實，迭據蕭譜先於原審及本院審理時自白不諱。
    羅佳芬於本院審理時並未到庭，然依其於原審審理時所述，
    對上開犯罪事實，亦已自白不諱。而被害人江晨玥係認為蕭
    譜先、羅佳芬所述有工程施作能力，因此交付上開工程款項
    ，也因此信賴，認為其等所述機車交易為真實，才先後給付
    上開款項並簽立本票，但其後蕭譜先、羅佳芬並未施作工程
    ，亦未依約履行上開交易，才發現受騙等情，業據江晨玥於
    警詢及偵查中陳述明確（見109年度偵字第1058號卷第13至1
    5、19至20、151至153頁），並有蕭譜先、羅佳芬與江晨玥
    對談之聊天紀錄、交付上開款項證明之估價單、江晨玥簽發
    之本票，以及蕭譜先、羅佳芬偽造「王瑋庭」、「羅維尼」
    名義為上開交易內容之估價單等附卷可稽（見同上偵查卷第
    59、61、71至95頁），足以佐證蕭譜先、羅佳芬之任意性自
    白確與事實相符。從而本件事證明確，應依法論科。
三、核蕭譜先、羅佳芬上開所為，均係犯刑法第216條、第210條
    之行使偽造私文書罪及同法第339條第1項之詐欺取財罪。本
    件係因蕭譜先、羅佳芬向江晨玥表示可以施作工程，使之產
    生信任，不疑上開交易有詐而陸續交付上開財物，故蕭譜先
    、羅佳芬之主觀犯意單一，客觀上施用詐術之時間、地點又
    甚為密接，且侵害同一被害人之法益，核屬接續之單一行為
    。蕭譜先、羅佳芬上開偽造署名之行為，係偽造私文書之部
    分行為，偽造後復持以行使，偽造私文書之低度行為，為行
    使偽造私文書之高度行為所吸收，均不另論罪。蕭譜先、羅
    佳芬是為了避免江晨玥發覺上開交易有詐，才偽以「王瑋庭
    」、「羅維尼」名義製作證明交易內容之估價單，是上開犯
    罪行為，彼此間有方法、目的之關係，法評價應視為一行為
    ，為想像競合犯，應從一重之行使偽造私文書罪處斷。蕭譜
    先、羅佳芬就上開所為，有犯意聯絡、行為分擔，為共同正
    犯。檢察官起訴書就上開簽立估價單與江晨玥收執之行為，
    認為僅係犯偽造署押罪，尚有未合，因此部分與行使偽造私
    文書罪間有如前述之吸收關係，自為起訴效力所及，本院在
    依法告知當事人此部分所犯法條之旨後（見本院卷第202、2
    06頁），自應併予審理。
四、原審因予論罪科刑，固非無見，惟蕭譜先、羅佳芬上開製作
    之估價單，已有證明上開交易過程之內容，且係交付與江晨
    玥作為交易證明，有本於該文書內容主張之意，所為構成行
    使偽造私文書罪，原審認為此部分並無行使該估價單內容之
    意思，僅構成偽造署押罪，與卷附事證不符。又偽造署押罪
    之法定刑為3年以下有期徒刑，詐欺取財罪之法定刑為5年以
    下有期徒刑，縱如原審認為本件係偽造署押罪與詐欺取財罪
    之想像競合犯關係，從一重處斷結果，亦應論以詐欺取財罪
    ，原審卻論以偽造署押罪，其法律適用自有違誤。本件犯罪
    所得之現金款項共計1萬3,800元，原審認為現金所得為7,30
    0元（見原判決第17頁），與事實不符。是原審事實認定及
    法律適用既有上開違誤之處，又因本件應論以犯罪情節較重
    之行使偽造私文書罪，原審僅論及情節較輕之偽造署押罪，
    因此所為之量刑審酌，自有輕重失衡，是檢察官上訴意旨指
    謫原審量刑不當，非無理由，且原判決另有前述不當之處，
    自無可維持，應予撤銷改判，另就蕭譜先其餘各罪所處有期
    徒刑合併定應執行刑部分，因已失所附麗，應併予撤銷。爰
    審酌蕭譜先、羅佳芬行為時正值青壯年，竟以上開不正當手
    段獲取財物，且迄今仍未賠償江晨玥所受損害，自屬可議，
    但念及其等始終自白犯罪，所詐得之財物價值並不高，以及
    其等於原審審理時所自述之智識、家庭生活情況等一切情狀
    ，分別量處如主文第2、3項所示之刑，並諭知易科罰金之折
    算標準。上開偽造之估價單，已交付江晨玥收執，核非屬蕭
    譜先、羅佳芬所有之物，但其上偽造之「王瑋庭」、「羅維
    尼」署名各1枚，雖未扣案，仍應依刑法第219條規定，在蕭
    譜先、羅佳芬所犯項下宣告沒收。上開詐得之現金共計1萬3
    ,800元，依蕭譜先於本院審理時所述，均交由羅佳芬分受使
    用（見本院卷第206頁），雖未扣案，仍應依刑法第38條之1
    第1項前段、第3項等規定，在羅佳芬所犯項下宣告沒收，並
    於全部或一部不能沒收或不宜執行沒收時，追徵其價額。至
    於上開詐得之本票，其後業已實際返還與江晨玥，已據江晨
    玥於偵查中陳述在卷（見同上偵查卷第152頁），自無庸為
    沒收宣告，併予說明。
五、羅佳芬經合法傳喚，於審理期日，無正當理由而未到庭，爰
    不待其陳述，逕為一造辯論判決。　　
據上論斷，應依刑事訴訟法371條、第369條第1項前段、第364條
、第299條第1項前段，判決如主文。
本案經檢察官林明志提起公訴，檢察官江柏青提起上訴，檢察官
許祥珍到庭執行職務。
中　　華　　民　　國　　110 　年　　9 　　月　　1 　　日
                  刑事第十四庭  審判長法　官  黃斯偉
                                      法　官  黎惠萍
                                      法　官  許泰誠
以上正本證明與原本無異。
如不服本判決，應於收受送達後20日內向本院提出上訴書狀，其
未敘述上訴之理由者並得於提起上訴後20日內向本院補提理由書
（均須按他造當事人之人數附繕本）「切勿逕送上級法院」。
                                      書記官  朱子勻
中　　華　　民　　國　　110 　年　　9 　　月　　2 　　日
附錄：本案論罪科刑法條全文
中華民國刑法第216條
（行使偽造變造或登載不實之文書罪）
行使第210條至第215條之文書者，依偽造、變造文書或登載不實
事項或使登載不實事項之規定處斷。

中華民國刑法第210條
（偽造變造私文書罪）
偽造、變造私文書，足以生損害於公眾或他人者，處5年以下有
期徒刑。

中華民國刑法第339條
（普通詐欺罪）
意圖為自己或第三人不法之所有，以詐術使人將本人或第三人之
物交付者，處5年以下有期徒刑、拘役或科或併科50萬元以下罰
金。
以前項方法得財產上不法之利益或使第三人得之者，亦同。
前二項之未遂犯罰之。